【裁判字號】    97,上易,1119
【裁判日期】    970715
【裁判案由】    侵入住宅
【裁判全文】
臺灣高等法院臺中分院刑事判決        97年度上易字第1119號
上  訴  人  臺灣臺中地方法院檢察署檢察官
被      告  丙○○○
            乙○○
上列上訴人因被告等侵入住宅案件，不服臺灣臺中地方法院97年
度易字第1200號，中華民國97年5月6日第一審判決（起訴案號：
臺灣臺中地方法院檢察署96年度偵續字第477號），提起上訴，
本院判決如下：
    主  文
上訴駁回。
    理  由
一、本案經本院審理結果，認第一審判決並無違誤，應予維持，
    並引用第一審判決書記載之理由（如附件）。
二、檢察官上訴意旨雖指稱：(一)告訴人於偵查中指述：「（問：
    提示電費帳目表，你是那一個帳目？）（答：因為我那裏是
    私接電錶，所以總表的顯示號碼還是乙○○家的1038號的地
    址，我只知道乙○○家中有4個電號的電錶，但是那一個是
    我的，我並不清楚，因為乙○○從來沒有告訴我。）」等情
    ，又另案被告林尹亮於偵查中亦供述：「（問：告訴人租屋
    處是否有獨立的電錶？）（答：房東那邊有一個總電錶，又
    從該總電錶二條線路到租屋處，告訴人那邊有一個私設的電
    錶，告訴人（應係被告之誤）所提供的電費紀錄是從總錶那
    邊紀錄下來的。）」等語；再依被告2人所提出電錶號碼：0
    0000000000號之電費帳務管理系統欠費查詢資料，其上以手
    寫註記「1038號1樓」，並非告訴人向被告2人所承租臺中縣
    烏日鄉○○路「1048號」之地點；又依卷附被告丙○○○於
    96年7月24日寄給告訴人之存證信函第222號，內容記載：「
    台端... 積欠電費5月15,207元，7月12,042元...。」等情
    ，亦與被告2人所提出電錶號碼：00000000000號之電費帳務
    管理系統欠費查詢資料所記載「96年5月電費13,944元、營
    業稅697元、應繳總金額14,641元；96年7月電費13,858元、
    營業稅693元、應繳總金額14,551元。」不同，則被告2人向
    告訴人收取電費之憑據究竟為何，實不得而知，從而電錶號
    碼：00000000000號之電費帳務管理系統欠費查詢資料是否
    即為告訴人用電情形之憑據並非無疑。原審對上開不利於被
    告2人之證據，未予調查，且對於何以不予採納，未予判決
    理由內說明，僅憑被告2人提出之電費紀錄，遽為有利於被
    告2人之認定，其採證有誤，且有應於審判期日調查之證據
    未加調查及判決不載理由之違法。(二)又茍原判決認定告訴人
    所承租房屋於95年9月間即有電費激增乙節屬實（原判決認
    定有誤，已詳如前述），則被告2人既憂心電線負荷，並擔
    心電線走火引發火災，欲檢查電線線路，自有其急迫性，何
    以自95年9月至96年4月16日止，已逾8個月之久，均未有進
    入告訴人租屋處檢查線路之舉？益徵被告2人於96年4月16日
    進入告訴人租屋處，實屬無正當理由，否則出租人只要主張
    係為保存租賃物之必要行為，即可無視承租人之隱私及居住
    自由，恣意進入承租人之租屋處，則承租人之權利又有何保
    障可言？(三)依卷附告訴人所提出記載呂先生手寫電費收據影
    本，其上載有：「96年5月15,207元、96年7月12,042元」，
    與前揭被告丙○○○寄給告訴人之存證信函第222號，內容
    記載：「台端... 積欠電費5月15,207元，7月12,042元...
    。」相符，顯見該手寫電費收據始為被告2人向告訴人收取
    電費之憑據至明，則被告2人於96年4月16日僱用水電工林尹
    亮進入告訴人租屋處，是否為「無故」即無正當理由，而該
    當刑法第306條第1項之侵占住宅罪，自應以告訴人所提出記
    載呂先生手寫電費收據影本為斷。觀以卷附告訴人所提出記
    載呂先生手寫電費收據影本，告訴人之電費於95年11月、96
    年1月、96年3月大約為9千多至1萬元左右，自96年5月始增
    加為1萬5千多元，亦與被告乙○○於偵查時供述：「（問：
    告訴人用電何時變多？）（答：96年5月開始。）」等情互
    核一致，顯見被告2人係在96年5月才發現告訴人用電有增加
    之情形，則被告2人逕自於96年4月16日僱用水電工林尹亮進
    入告訴人租屋處檢查線路，尚難認有何懷疑用電異常會發生
    危險之正當理由。又依被告乙○○於偵查中供稱：「（問：
    你要進去甲○○住處，有無跟甲○○提過？）（答：有，我
    有跟告訴人說，他放置冷凍我很不滿意，叫他準備搬家，我
    有打電話，跟甲○○稍微提過，要去看冷凍設備。）、（問
    ：是否有跟甲○○約好何時要去他家的時間？）（答：沒有
    。）」等情，則被告乙○○事前既尚有時間向告訴人提及要
    去看冷凍設備，顯見被告2人聲稱要進入告訴人租屋處檢查
    線路並無任何急迫之危險可言，從而，被告2人在無任何急
    迫性且非無法與告訴人取得聯繫之情形下，自應得告訴人之
    同意，會同告訴人進入檢查線路，而非逕自僱用水電工侵入
    告訴人租屋處，是以被告2人所為，實已侵害告訴人之隱私
    及居住自由之權利，且與刑法第306條第1項之侵入住宅罪之
    構成要件該當云云。
三、惟按刑法第306條第1項之無故侵入住宅罪，以無故侵入為要
    件，而所謂「無故」係指無正當理由之義。復按出租人為保
    存租賃物所為之必要行為，承租人不得拒絕，民法第429條
    第2項定有明文。本件告訴人甲○○係向被告丙○○○及乙○○夫婦承租上址房屋，則依租賃關係，出租人為保存租賃
    物之必要行為，承租人自不得拒絕，是被告丙○○○及乙○○2人為避免房屋電線走火，因而僱請水電技工陳尹亮至上
    址為告訴人之房屋檢查電線線路，當係保存租賃物之必要行
    為，告訴人甲○○本不得拒絕之。況身為房東之被告2人，
    發現電費暴漲，恐電線不堪負荷，是檢查電線線路當係保存
    上開租賃物之必要行為，從而，被告2人僱工進入告訴人承
    租之上開房屋檢查電線，當係有正當理由而非無故侵入，核
    與刑法第306條第1項無故侵入住宅罪之構成要件不符，是被
    告丙○○○及乙○○2人並不成立無故侵入住宅罪。檢察官
    之上訴，並無理由，應予駁回。
四、被告乙○○於本院言詞辯論時經合法傳喚而無正當理由不到
    庭，爰不待其陳述逕行判決。
五、據上論斷，應依刑事訴訟法第373條、第368條、第371條，
    判決如主文。
本案經檢察官丁○○到庭執行職務。
中    華    民    國    97    年     7    月    15    日
            刑事第八庭  審判長法  官  羅  得  村
                              法  官  吳  進  發
                              法  官  劉  榮  服
上列正本證明與原本無異。
不得上訴。
                              書記官  周  巧  屏
中    華    民    國    97    年     7    月    15    日


司法院資訊處製作；財團法人民間司法改革基金會備份。
